【裁判字號】    99,交易,349
【裁判日期】    990809
【裁判案由】    過失傷害
【裁判全文】
臺灣臺北地方法院刑事判決             99年度交易字第349號
公  訴  人  臺灣臺北地方法院檢察署檢察官
被      告  丁○○
上列被告因過失傷害案件，經檢察官提起公訴（99年度偵字第85
18號），被告於準備程序中就被訴事實為有罪之陳述，經本院告
知簡式審判程序之旨，並聽取被告與公訴人之意見後，本院裁定
進行簡式審判程序，判決如下：
    主  文
丁○○從事業務之人，因業務上之過失傷害人，處有期徒刑參月
，如易科罰金，以新臺幣壹仟元折算壹日。緩刑貳年，並應按附
件所示方法向甲○○○、乙○○、丙○○支付損害賠償。
    犯罪事實
一、丁○○領有普通大客車駕駛執照，於民國98年12月間受雇於
    臺灣米鶴海產企業有限公司（下稱臺灣米鶴公司）擔任倉管
    及司機，負責駕駛貨車送貨，為從事駕駛業務之人。於98年
    12月5 日23時30分許，駕駛車牌號碼HT-8459 號自用小客車
    ，沿臺北縣新店市○○路○段由東往西方向行駛，行經北宜
    路一段194 號前，本應注意車輛行駛時，駕駛人應注意車前
    狀況，隨時採取必要之安全措施，且在無速限標誌之市區道
    路行駛，行車時速不得超過50公里，而依當時天氣陰、夜間
    有照明、柏油路面乾燥無缺陷、道路無障礙物、視距良好，
    依丁○○之智識、能力，並無不能注意之情事，竟疏未注意
    及此，於速限50公里之道路上，以60公里之時速超速行駛，
    適有行人甲○○○、乙○○、丙○○欲由南往北方向橫越北
    宜路，本應注意行人在劃有分向限制線之路段不得穿越道路
    ，亦疏未注意及此，即擅自違規穿越車道至路中央分向限制
    線處繼續前行，丁○○駕駛之自小客車因閃煞不及，不慎撞
    及甲○○○、乙○○、丙○○倒地，致甲○○○受有頭部外
    傷之傷害，乙○○受有左小腿及膝部挫傷、左肘擦傷等傷害
    ，丙○○受有左股骨轉子骨折、左鎖骨骨折等傷害。丁○○
    於肇事後留在現場，向據報前來處理之警員坦承肇事而願接
    受裁判。
二、案經甲○○○、乙○○、丙○○訴由臺灣臺北地方法院檢察
    署檢察官偵查起訴。
    事  實
一、本件被告丁○○所犯係刑法第284 條第1 項過失傷害罪，其
    法定刑為死刑、無期徒刑、最輕本刑為3 年以上有期徒刑以
    外之罪，被告於準備程序進行中就被訴事實為有罪陳述，由
    法官告知簡式審判程序要旨並聽取其與公訴人之意見後，本
    院認無不得或不宜改依簡式審判程序進行之處，爰依刑事訴
    訟法第273 條之1 第1 項、第284 條之1 規定裁定進行簡式
    審判程序，合先敘明。
二、訊據被告對於上開犯罪事實坦承不諱，並經證人乙○○於警
    詢及檢察事務官詢問時、證人甲○○○於警詢中證述明確，
    且有道路交通事故現場圖、道路交通事故調查報告表(一)、(二)
    、證人乙○○及被告之道路交通事故談話紀錄表、現場及蒐
    證照片22張附卷可稽，另此次車禍致告訴人甲○○○受有頭
    部外傷之傷害、告訴人乙○○受有左小腿及膝部挫傷、左肘
    擦傷之傷害、告訴人丙○○受有左股骨轉子骨折、左鎖骨骨
    折之傷害，亦有國泰綜合醫院99年1 月20日、99年1 月15日
    、98年12月19日診斷證明書3 紙在卷可憑。因認被告之自白
    與事實相符，應堪採為認定被告有罪之證據。按無速限標誌
    或標線者，行車時速不得超過50公里；汽車行駛時，駕駛人
    應注意車前狀況，並隨時採取必要之安全措施，道路交通安
    全規則第93條第1 項第1 款前段、第94條第3 項分別定有明
    文。被告考領有大客車駕駛執照，有道路交通事故調查報告
    表(一)在卷可憑，其於前開時、地駕駛自小客車，本應遵守上
    述交通安全規則之規定，而依卷附道路交通事故調查報告表
    (一)所載，事故發生之道路速限為50公里，本件車禍事故發生
    當時天氣陰、夜間有照明、柏油路面乾燥無缺陷、道路無障
    礙物、視距良好，案發路段路旁有餐廳營業，提供足夠光線
    ，視線良好，且餐廳人潮眾多，時至翌日凌晨仍有在外排隊
    等候之民眾及路邊臨時停車之車輛，此有上開現場照片存卷
    可查，被告行經該路段時，應格外注意避免發生車禍，且依
    被告之智識、能力，並無不能注意之情事，被告竟疏未注意
    站在前方道路中央分向限制線之告訴人，亦未保持在速限內
    行駛，即貿然以60公里之速度行駛，顯然大幅提高車禍事故
    發生之可能與機會，致撞擊告訴人並因此受有上開傷害，因
    此告訴人雖有違規闖越快車道之舉，然若被告得以確實遵守
    注意車前狀況及在速限內駕駛之義務，自仍可適時煞停而避
    免發生本件交通事故，其上開駕駛行為具有過失甚明。至本
    件案發地點往東約224 公尺設有人行天橋、往西250 公尺設
    有行人穿越道，此有道路交通事故調查報告表1 紙存卷可查
    ，告訴人穿越道路時，雖未經由人行天橋或行人穿越道而違
    反道路交通安全規則第134 條第3 款不得穿越之規定，對於
    本件事故發生與有過失，然此未能影響被告本身具有過失之
    認定。從而本件事證明確，被告犯行堪以認定，應予依法論
    科。
三、按「汽車駕駛人之駕駛工作，乃隨時可致他人身體生命於危
    險之行為，並係具有將該行為繼續，反覆行使之地位之人。
    因此應有經常注意俾免他人於危險之特別注意義務。上訴人
    所駕駛之客貨兩用車，係以之為販賣錄音帶所用，其本人並
    以販賣錄音帶為業，故其駕駛該車本屬其社會活動之一，在
    社會上有其特殊之屬性（地位），其本於此項屬性（地位）
    而駕車，自屬基於社會生活上之地位而反覆執行事務，因之
    ，在此地位之駕車，不問其目的為何，均應認其係業務之範
    圍。上訴人徒以其時非用以運載錄音帶，即謂非業務行為，
    難認有理由」，最高法院75年台上字第1685號著有判例。本
    件被告肇事時係臺灣米鶴公司雇用載運貨物之司機，負責駕
    駛貨車載運貨物，此經被告於審理時供承明確，亦即被告係
    以駕駛為其社會生活之地位，事故當日被告既係駕駛自小客
    車外出，亦係本於此項地位而駕車，自屬基於社會生活上之
    地位而反覆執行事務，雖非執行業務之行為，依上開判例意
    旨，仍應認係從事業務之人。核被告所為，係犯刑法第284
    條第2 項前段之業務過失傷害罪。公訴意旨認被告係犯刑法
    第284 條第1 項前段之過失傷害罪，容有未合，惟起訴之基
    本社會事實同一，爰依法變更起訴法條。被告以一過失行為
    ，致告訴人3 人受傷，係一行為觸犯3 罪名，為想像競合犯
    ，應依刑法第55條從一過失傷害罪處斷。被告於肇事後留在
    現場等候，於有偵查權限之公務員尚未發覺其犯罪前，主動
    向前來處理之員警表明其為肇事者而願受裁判，有臺北縣政
    府警察局新店分局道路交通事故肇事人自首情形記錄表1 份
    在卷可按，是被告符合自首之要件，應依刑法第62條前段之
    規定減輕其刑。爰審酌被告具有駕駛大客車之優良技能，駕
    駛自小客車時亦應謹慎注意，以維自身及其他參與道路交通
    者之安全，竟因疏未遵守道路交通安全規則，而肇事致人受
    傷，自應受刑事處罰，惟念其犯後坦承犯行，態度尚佳，兼
    衡被害人所受傷勢程度等一切情狀，量處如主文所示之刑，
    並諭知易科罰金之折算標準，以資懲儆。
四、末查，被告前未曾因故意犯罪受有期徒刑以上刑之宣告，有
    臺灣高等法院被告前案紀錄表附卷可憑，僅因一時疏忽，致
    罹刑典，並當庭與告訴人達成和解賠償新臺幣（下同）40萬
    元，除於99年7 月26日準備程序當庭交付告訴人乙○○、甲○○○共20萬元，另20萬元分期賠償告訴人，有和解筆錄1
    份存卷可參，信被告經此偵、審程序及科刑判決後，應知所
    警惕而無再犯之虞，本院因認前開之刑以暫不執行為當，爰
    依刑法第74條第1 項第1 款規定宣告緩刑2 年，以啟自新。
    又本院為使告訴人獲得更充足之保障，並督促被告履行債務
    ，以確保被告緩刑之宣告能收具體之成效，爰依刑法第74條
    第2 項第3 款規定，依被告與告訴人之和解金額，命被告向
    告訴人支付損害賠償20萬元，惟考量被告目前經濟能力有限
    ，無法一次支付上開金額，依被告與告訴人之和解條件命被
    告以附件所示方法向告訴人支付。倘被告未遵循本院所諭知
    如附件所示緩刑期間之負擔，情節重大者，檢察官得依刑事
    訴訟法第476 條、刑法第75條之1 第1 項第4 款之規定，聲
    請撤銷
    本件緩刑之宣告，併予敘明。
據上論斷，應依刑事訴訟法第273 條之1 第1 項、第284 條之1
、第299 條第1 項前段、第300 條，刑法第284 條第2 項、第55
條、第62條前段、第41條第1 項前段、第74條第1 項第1 款、第
2 項第3 款，刑法施行法第1 條之1 ，判決如主文。
本案經檢察官林怡君到庭執行職務。
中    華    民    國    99    年    8     月    9     日
                  刑事第十八庭  法  官  林芳華
以上正本證明與原本無異。
如不服本判決應於收受送達後10日內向本院提出上訴書狀，並應
敘述具體理由；其未敘述上訴理由者，應於上訴期間屆滿後20日
內向本院補提理由書（均須按他造當事人之人數附繕）「切勿逕
送上級法院」。
                                書記官  林鈴芬
中    華    民    國    99    年    8     月    9     日
附錄本案論罪科刑法條
刑法第284條
因過失傷害人者，處6 月以下有期徒刑、拘役或5 百元以下罰金
，致重傷者，處1 年以下有期徒刑、拘役或5 百元以下罰金。
從事業務之人，因業務上之過失傷害人者，處1 年以下有期徒刑
、拘役或1 千元以下罰金，致重傷者，處3 年以下有期徒刑、拘
役或2 千元以下罰金。
附件：
  (一)丁○○應向甲○○○、乙○○、丙○○支付新臺幣（下同）
    貳拾萬元。
  (二)支付方法：自民國玖拾玖年捌月拾日起，按月於每月拾日匯
    款壹萬元至乙○○之國泰世華銀行營業部帳號000000
    000000號帳戶，至全部支付完畢止，如有壹期未履行
    ，視為全部到期。

司法院資訊處製作；財團法人民間司法改革基金會備份。
